【裁判字號】    99,訴緝,46
【裁判日期】    990706
【裁判案由】    偽造文書等
【裁判全文】
臺灣臺南地方法院刑事判決              99年度訴緝字第46號
公  訴  人  臺灣臺南地方法院檢察署檢察官
被      告  甲○○
選任辯護人  吳天富律師
上列被告因偽造文書等案件，經檢察官提起公訴（95年度偵字第
12648號、96年度偵字第2702號、96年度他字第182號），被告於
本院審判程序中就被訴事實為有罪之陳述，經本院合議庭裁定適
用簡式審判程序，判決如下：
    主  文
甲○○共同行使公務員明知不實之事項，而登載於職務上所掌之
公文書，足以生損害於他人，處有期徒刑貳年捌月，減為有期徒
刑壹年肆月。
    事  實
一、王慶樑於民國（下同）八十七、八十八年間，擔任臺南市警
    察局第一分局刑事組小隊長（後轉調臺南市警察局第二分局
    ，於九十四年十月退休），透過義警（即義勇警察）之介紹
    而認識謝慶輝（已於九十一年九月二十九日死亡），其後謝
    慶輝並成為王慶樑偵辦刑事案件之諮詢線民。緣林根本為伯
    建企業公司（下稱伯建公司）之負責人，以生產男鞋與進出
    口為主要營業項目，與王大木所經營之銀鳳企業有限公司（
    下稱銀鳳公司）原係商業上合作夥伴，雙方相識甚早，從七
    十七年間起即有生意往來，並在八十一年開始由銀鳳公司下
    單給伯建公司製造靴鞋，外銷香港、大陸地區及東南亞等地
    ，其後雙方為加強合作關係，林根本與王大木又於八十二年
    間共同合資在大陸成立伯建無限公司（下稱大陸伯建公司）
    ，並在大陸廣東開設「東莞伯建鞋廠」（伯建公司投資百分
    之七十二股權，王大木佔有百分之二十八股權），同時聘任
    林根本之子林承達（原名林南隆）擔任大陸伯建公司總經理
    一職，共同合作在「東莞伯建鞋廠」生產製造靴鞋成品後，
    再回銷臺灣或外銷其他地區。嗣於八十六年間起，雙方因故
    生嫌隙，合作關係生變後，王大木乃於八十六、八十七年間
    要求退夥，並積極另尋找林進明（原為伯建公司副總經理，
    為林承達妻子之姐夫，二人為連襟關係）為合作對象，共同
    在大陸投資成立「合發興鞋廠」，與大陸伯建公司在鞋業製
    造及銷售上進行商業競爭。王大木此等退夥後尋求伯建公司
    資深幹部林進明等員工另組新公司，並與伯建公司從事鞋業
    產銷競爭之舉措，引發林根本家族之不快，亟思對王大木、
    林進明進行報復，林根本並將此事告知長期替其從事地理及
    住宅風水堪輿之地理師王重又（原名王伯乾）知悉，再透過
    王重又找來與警界關係良好之謝慶輝出面欲替林根本家族出
    氣及討公道。繼之，謝慶輝即於八十七年間找來時任臺南市
    警察局第一分局刑事組小隊長之王慶樑，與林根本家族共同
    研商對付王大木、林進明之計策，詎林根本、王重又、謝慶
    輝及王慶樑等人為達到整肅及陷害王大木、林進明之目的，
    以及王慶樑復為「追求」個人辦案績效，竟共同意圖使王大
    木、林進明受刑事處分，基於誣告及偽造文書之犯意聯絡，
    王慶樑更假借擔任刑事警察之職務上權力及機會，找尋甲○
    ○及其妻鄭蜜修，渠等均明知王大木、林進明並未於八十三
    年十月間，持槍前往甲○○、鄭蜜修所開設位於彰化縣田中
    鎮○○街一○二號「謝鄭聯合代書事務所」，強押擔任代書
    之甲○○、鄭蜜修前往臺南某處橋下，將鄭蜜修全身衣服脫
    光，由不詳歹徒輪流予以猥褻，而迫使甲○○、鄭蜜修同意
    分期交付財物二千萬元之事實；王大木更未於八十四年五月
    間某日，率領手下五、六人至甲○○、鄭蜜修上開代書事務
    所，揚言先前交付之二千萬元僅係利息，要求甲○○、鄭蜜
    修繼續交付財物，前後共向甲○○、林鄭蜜修勒索五千多萬
    元等情事。竟基於犯意聯絡，在王慶樑之安排下，由甲○○
    、鄭蜜修共同於八十七年八月十九日凌晨一時許，以編號Ａ
    ７、Ａ８秘密證人之身分，在謝慶輝上址住處，製作一份內
    容不實之Ａ７、Ａ８秘密證人筆錄，將【八十三年十月間某
    日…由王大木手下『林老二』率四、五人前來，均帶槍前來
    代書事務所…『林老二』等人隨即將甲○○夫婦押上箱型車
    載至臺南某處橋下，將鄭蜜修女士全身衣服脫光，由一干歹
    徒輪流予以猥褻…甲○○不得已答應交付財物…至八十四年
    五月間總共已交付新臺幣二千萬元】、【八十四年五月間某
    日，王大木又親率手下五、六人持槍前來代書事務所，揚言
    二千萬僅利息而已，像你們夫婦二人誠意不夠，要永遠交錢
    ，否則殺其全家…前後總共交付約新臺幣五千多萬元】等不
    實內容，登載於王慶樑職務上所掌之偵訊（調查）筆錄，足
    生損害於王大木、林進明及國家刑罰權之正確行使。且王慶
    樑為使秘密證人筆錄不被起疑，並為替其同事張榮津偵查員
    創造績效，明知張榮津並未共同參與Ａ７、Ａ８秘密證人筆
    錄之製作，且上開二份筆錄之製作地點係在謝慶輝之住處，
    竟在其職務上所掌之偵訊（調查）筆錄上不實登載【（筆錄
    ）地點：一分局刑事組】、【受命訊問人：小隊長王慶樑、
    偵查員張榮津】等內容，足生損害於警政績效考核之正確性
    。
二、案經本院法官依職權告發及法務部調查局臺南市調查站函送
    臺灣臺南地方法院檢察署檢察官偵查起訴。
    理  由
一、訊據被告甲○○於本院審理時對於上開事實均坦承不諱，並
    有同案被告王慶樑於偵查中之供述、證人即告訴人王大木於
    偵查中之證述、證人即被害人林進明於偵查中之證述；證人
    即警員張榮津於偵查中之證述；證人王大木、林進明於八十
    一年起迄八十八年間入出境紀錄表各一份；被告甲○○、鄭
    蜜修提出之秉明狀；編號Ａ７、Ａ８秘密證人偵訊（調查）
    筆錄影本一份足資證明，綜上各情相互參酌，被告之自白經
    核與事實相符，堪可採信，本案事證明確，被告之犯行，洵
    堪認定。
二、核被告所為，係犯刑法第二百十六條、第二百十三條之行使
    公務員登載不實罪及同法第一百六十九條第一項之誣告罪。
    被告雖不具公務員之身分，然與具有公務員之身分之被告王
    慶樑有犯意之聯絡及行為之分擔，依第三十一條第一項前段
    之規定，亦為共同正犯（被告王慶樑之部分業經另案判決）
    。惟被告因欠缺刑法第一百三十四條前段之刑法分則加重之
    適用，經比較刑法第二百十六條、第二百十三條之行使公務
    員登載不實罪與第一百六十九條之誣告罪，由於第二百十六
    條、第二百十三條之行使公務員登載不實罪較重（最高度本
    刑相同者，以最低度刑加以比較，行使公務員登載不實罪之
    刑度為一年以上，刑度較重），故被告所犯上開二罪，因亦
    有牽連犯之關係，乃從一重之刑法第二百十六條、第二百十
    三條之行使公務員登載不實罪處斷（新舊法比較之部分詳後
    述）。
三、按被告於行為後，刑法部分條文業於九十四年一月七日經立
    法院三讀修正，而經總統於九十四年二月二日公布並於九十
    五年七月一日施行，而新修正之刑法第二條第一項規定：「
    行為後法律有變更者，適用行為時之法律。但行為後之法律
    有利於行為人者，適用最有利於行為人之法律。」，而該法
    係規範行為後法律變更所生新舊法律比較之準據法，於新法
    施行後，即應逕用該條為「從舊從輕」之比較；且本次法律
    變更，比較時應就罪刑有關之共犯、未遂犯、想像競合犯、
    牽連犯、連續犯、結合犯，以及累犯加重、自首減輕暨其他
    法定加減原因（如身分加減）與加減例等一切情形，綜其全
    部罪刑之結果而為比較（最高法院九十五年五月二十三日九
    十五年度第八次刑庭會議決議參照），茲經比較共同正犯、
    牽連犯等與本案相關連之新舊法如下：
（一）、查被告行為時修正施行前刑法第二十八條乃規定：「二
        人以上共同實施犯罪之行為者，皆為正犯」，而修正施
        行後同條文僅將「實施」修正為「實行」，考之修正條
        文立法理由說明，其主要目的係在排除僅參與犯罪之「
        陰謀」或「預備」階段者成立共同正犯之可能，就此而
        言，修正施行後刑法第二十八條之規定已較修正前之規
        定限縮共同正犯成立之範圍，然本件被告所為之犯行，
        非屬陰謀、預備共同正犯，適用新舊法之結果，修正後
        之規定並非較有利於正犯，因此，依刑法第二條第一項
        前段之規定，仍應適用修正前刑法第二十八之規定。
（二）、按被告行為後，刑法第三十一條關於身分犯之規定亦有
        修正，修正前刑法第三十一條第一項規定：「因身分或
        其他特定關係成立之罪，其共同實施或教唆幫助者，雖
        無特定關係，仍以共犯論」。修正後刑法第三十一條則
        規定：「因身分或其他特定關係成立之罪，其共同實行
        、教唆或幫助者，雖無特定關係，仍以正犯或共犯論。
        但得減輕其刑」。是比較新舊法之結果，被告所犯誣告
        罪、公務員登載不實罪及行使公務員登載不實罪經與被
        告論以共同正犯之結果，尚得減輕其刑，惟適用修正前
        該條規定，無從減輕其刑，自以修正後之刑法第三十一
        條第一項規定對被告，較為有利，而應適用修正後之本
        條項。
（三）、查被告行為時，刑法第五十五條後段規定「犯一罪而其
        方法或結果之行為犯他罪名者，從一重處斷。」，惟被
        告行為後即九十五年七月一日修正施行之刑法業已刪除
        牽連犯之規定，此雖非犯罪構成要件或刑度之變更，但
        因方法目的、原因結果關係之數犯行是否可依牽連犯論
        以一罪或數罪併罰，顯已影響行為人刑罰之法律效果，
        自屬法律有變更，依修正施行後刑法第二條第一項規定
        比較新、舊法，而本案依照新法刪除牽連犯之規定，必
        須就被告誣告罪及行使公務員登載不實罪等具有方法目
        的關係之數犯行分論併罰，不若舊法得依牽連犯之規定
        從一重罪論處以一罪，對被告較為有利，故應依刑法第
        二條第一項前段之規定，適用修正施行前刑法第五十五
        條後段牽連犯之規定，從一重處斷。
（四）、又新修正刑法第五十七條關於科刑時應審酌之事項，其
        中修正後刑法第五十七條第七款「犯罪行為人與被害人
          之關係」，係將修正前同法第八款「犯人與被害人『
        平日』之關係」之「平日」一語刪除，擴大犯罪行為人
        與被害人在犯罪行為上之關係，亦屬科刑時應予考慮之
        標準。修正後同法第八款並增列「犯罪行為人違反義務
        之程度」，此均屬法院就刑之裁量審認標準之明文化，
        非屬法律之變更（見最高法院九十五年五月二十三日第
        八次刑庭會議決議亦同此意旨），自無新修正之刑法第
        二條第一項規定之適用。爰審酌被告雖係消極配合本案
        主謀即被告王慶樑虛偽供述，且在犯罪分工中居於次要
        地位，惟其意圖入人於罪，僅因自己欠債即誣陷被害人
        ，致使被害人受到精神及物質上之重大損害，非以重刑
        ，難以使其知所警惕，且因其欠債逃亡而不接受裁判，
        致使本案拖延而無法進行審判，經緝獲後坦承犯行，衡
        以被告又未與被害人達成和解，於案件審理中之犯後態
        度等一切情狀，量處如主文所示之刑，以資儆懲。
四、末按犯罪在中華民國九十六年四月二十四日以前者，除本條
    例另有規定外，依下列規定減刑：二、有期徒刑、拘役或罰
    金，減其刑期或金額二分之一；依本條例應減刑之罪，未經
    判決確定者，於裁判時，減其宣告刑，依前項規定裁判時，
    應於判決主文同時諭知其宣告刑及減得之刑，中華民國九十
    六年罪犯減刑條例第二條第一項第三款、第七條分別定有明
    文。查本件被告陳建勳之犯罪時間在民國九十六年四月二十
    四日以前，合於減刑條件（被告二人所犯前開罪名，均未在
    中華民國九十六年罪犯減刑條例第三條第十五款不得減刑之
    範圍內），爰依前開規定，減被告之宣告刑為二分之一。另
    被告雖曾因本案遭通緝，然其係於中華民國九十六年罪犯減
    刑條例施行後，於九十六年十月四日始經本院以九六年南院
    雅刑宇緝字第三三五號發佈通緝，依中華民國九十六年罪犯
    減刑條例第五條之規定，即不受不得減刑之限制，附此說明
    。
五、被告選任辯護人及檢察官之雖均於本院審理時各求不同之刑
    ，然本院審酌被告甲○○在本案中之角色、其餘共犯情節之
    輕重等情狀，認量處如主文所示之刑度較符罪刑均衡原則，
    附此敘明。
據上論斷，應依刑事訴訟法第二百七十三條之一第一項、第二百
九十九條第一項前段，刑法第二條第一項本文、但書、修正前刑
法第二十八條、刑法第二百十六條、第二百十三條、第一百六十
九條第一項、廢止前刑法第五十五條前段、修正後刑法第三十一
條第一項，中華民國九十六年罪犯減刑條例第二條第一項第三款
、第七條，判決如主文。
本案經檢察官吳坤城到庭執行職務。
中    華    民    國    99    年    7     月    6     日
                  刑事第十三庭  法  官  黃翰義
以上正本證明與原本無異。
如不服本判決應於收受本判後10日內向本院提出上訴書狀，並應
敘述具體理由。其未敘述上訴理由者，應於上訴期間屆滿後20日
內向本院補提理由書狀（均須按他造當事人之人數附繕本）「切
勿逕送上級法院」。
                                書記官  謝文心
中    華    民    國    99    年    7     月    9     日
附錄本件論罪科刑法條全文：
中華民國刑法第213條
（公文書不實登載罪）
公務員明知為不實之事項，而登載於職務上所掌之公文書，足以
生損害於公眾或他人者，處 1 年以上 7 年以下有期徒刑。
中華民國刑法第216條
（行使偽造變造或登載不實之文書罪）
行使第 210 條至第 215 條之文書者，依偽造、變造文書或登載
不實事項或使登載不實事項之規定處斷。
中華民國刑法第169條
（誣告罪）
意圖他人受刑事或懲戒處分，向該管公務員誣告者，處 7 年以
下有期徒刑。
意圖他人受刑事或懲戒處分，而偽造、變造證據，或使用偽造、
變造之證據者，亦同。

司法院資訊處製作；財團法人民間司法改革基金會備份。
